# 关于不收费公路的核算

提问人：yahmm 时间：2011-04-20 11:16:42
企业收到政府划拨的一条公路，该公路不收费，企业只做日常维护，企业收到时做了固定资产和资本公积，后续如何对该公路进行计量，每年企业能收到相应的政府补助，企业尚未执行新的会计准则
企业会计准则——政府补助和政府援助》（征求意见稿）财办会[2002]32号这个文件　是不是有效，在老准则下是不仍在执行[ 本帖最后由 yahmm 于 2011-4-20 11:28 编辑 ]

回答人：chenyiwei
如果是不收费的公路，并且企业也无法将其权益对外转让或者以其他方式实现与公路所有权相关的经济利益的，则该公路不符合资产定义，不应确认为资产，也就不能相应增加资本公积。这里需要注意的是：企业后续承担该公路的维护职责，以及政府相应给予的管护费补助，都不是基于该公路的所有权的。 近年来，很多地方政府为了通过融资平台性质的公司发行债券，都大量地把此类不具有经济效益的基础设施划拨给融资平台公司以做大净资产。对此类问题中所包含的审计风险，CPA应当有清醒的认识。 你说的《企业会计准则——政府补助和政府援助》（征求意见稿）》是 2002 年左右曾经的一个征求意见稿，从未形成正式的具有法律效力的文件，因此不应执行。

回答人：chenyiwei
回复 板凳 yahmm 的帖子建议把该报表作为特殊编制基础的财务报表看待，即就接受划拨该公路而言，这一事项的处理是遵照当地财政部门批文的规定进行的，而不是依据企业会计准则的规定进行的，因此总体上是一个基于特殊编制基础编制的财务报表。附注中应当对该编制基础的特殊性作出充分披露，审计报告中的审计意见也应当表述为是否符合附注所述的编制基础，而不是直接表述为是否符合企业会计准则。

回答人：chenyiwei
回复 aling1668 的帖子
1 、为何无偿划拨的公路到期还要回购？既然是无偿取得，则“原值”如何确定？平时的政府补助是否足以涵盖日常维护支出？按你说的情况，该公路本身是不能给企业带来未来现金流入的，不应确认为资产。政府承诺使用使用寿命结束前按不低于该公路原值的金额回购的文件，是一项未来提供财政资助的承诺，企业不应将其确认为资产。
2 、对于自建的收费公路，可以看看是否适用BOT模式。如果适用BOT模式，则或者是无形资产，或者是金融资产，如果确认无形资产也是需要摊销的。

回答人：chenyiwei
回复 aling1668 的帖子
1 、第一个问题中的不收费公路，本身不能给企业带来未来经济利益，很可能实质上只是当地政府为了发债融资需要，故意做大其净资产而已。如我上面回复的，政府承诺未来的回购仅仅是一项未来的补助承诺，目前不能确认为资产。对于城投债之类地方融资平台公司的审计风险问题，本版面上已有一些讨论，建议你搜索一下。
2 、对于收费公路，有无规范的委托经营文件？（另外还可能要注意区分政府收费还贷公路和经营性公路）由于公路所有权属于国家，所以公路不应作为企业的固定资产，更可能的是按照BOT等模式确认为无形资产。对于“政府出一个承诺使用使用寿命结束前按不低于该公路原值的金额回购的文件”，因而导致可摊销金额为零的问题，需要关注该承诺是否可能得到实际执行（说不定到了经营期满时，地方政府已经换了好几届，可能不承认前任作出的承诺），这需要非常谨慎。

回答人：chenyiwei
回复 aling1668 的帖子
1 、这种情况下为企业带来经济利益的是企业提供的维护劳务，不是公路本身。维护劳务并不是与该资产所有权上的主要风险和报酬密切相关的、代表所有权和在资产剩余现金流量中要求权的劳务，因此作为维护对象的该公路本身不能因为企业承担了受托维护劳务而被确认为资产。如果发债审核机构接受，也可出具特殊编制基础的财务报表。
2 、应收的价款属于政府补助，应当在实际收到时才能做会计处理。并且政府补助应计入营业外收入而不是冲减资产的折旧。